【裁判字號】    95,易,144
【裁判日期】    950710
【裁判案由】    竊盜
【裁判全文】
臺灣屏東地方法院刑事判決               95年度易字第144號
公  訴  人  臺灣屏東地方法院檢察署檢察官
被      告  丁○○
            戊○○
            乙○○
上列被告因竊盜案件，經檢察官提起公訴（94年度偵字第2481
號），本院判決如下：
    主  文
丁○○、戊○○、乙○○均無罪。
    理  由
一、公訴意旨略以：被告丁○○為屏東縣滿州鄉九棚村之村長，
    受承攬滿州鄉港仔村中山漁港清理工作之「人輔企業行」負
    責人李明政委託，處理自漁港內清運出而放置於滿州鄉○○
    段第205 地號土地上之屏東縣滿州鄉公所所有之珊瑚石3 座
    （重約38公噸，下稱系爭珊瑚石），惟被告丁○○竟與被告
    乙○○、戊○○共同基於意圖為自己不法所有之犯意聯絡，
    未申請滿州鄉公所之核可，即由被告戊○○僱請不知情之吊
    車司機，被告乙○○則僱請不知情之聯結車司機甲○○、丙○○，於94年3 月19日11時許，分別駕駛吊車及車牌號碼X5
    -300號、XU-838號聯結車前往上開地點搬運系爭珊瑚石，得
    手後再由被告戊○○駕車引導前開2 輛聯結車欲前往其所經
    營、位於高雄縣林園鄉○○村○○路30號1 樓之「瑞文園藝
    有限公司」，以供園藝造景之用，嗣於同日16時許，在屏東
    縣車城鄉○○路段為警攔檢查獲。因認被告3 人涉犯刑法第
    320 條第1 項之竊盜罪嫌等語。
二、按犯罪事實應依證據認定之，無證據不得認定其犯罪事實；
    又不能證明被告犯罪者，應諭知無罪之判決，刑事訟訴法第
    154 條第2 項、第301 條第1 項分別定有明文。本件公訴意
    旨認被告丁○○、戊○○、乙○○涉有刑法第320 條第1 項
    之竊盜罪嫌，無非以被告丁○○、戊○○、乙○○之供述、
    證人即聯絡車司機甲○○、丙○○、己○○、李明政之證述
    及被告乙○○所使用之0000000000號行動電話於94年3 月19
    日之通聯紀錄、現場照片10幀為其論罪依據。惟訊據被告3
    人均堅詞否認有何竊盜犯行，被告丁○○辯稱：李明政委託
    我吊起港內的珊瑚石，並搬運至廢棄物清理場，我委託乙○○搬運系爭珊瑚石，我不認識戊○○等語；被告戊○○辯稱
    ：我是向乙○○購買系爭珊瑚石，乙○○說系爭珊瑚石是他
    的，我們協議由我僱吊車，乙○○僱拖車等語；被告乙○○
    則辯稱：丁○○委託我處理系爭珊瑚石，我請戊○○僱用吊
    車，案發當日係要將系爭珊瑚石載往大林埔廢棄物處理場等
    語。經查：
（一）屏東縣滿州鄉公所以新臺幣（下同）8 萬元之代價委託李
      明政所經營之「人輔企業行」清理滿州鄉港仔村中山漁港
      內之泥砂、石塊，並將所清除之泥砂、石塊運至合法處理
      場安置，李明政則以7 萬元之代價將上開工程轉而委託被
      告丁○○處理，並要求被告丁○○將自漁港內清理出之系
      爭珊瑚石搬運至合法之堆置場，被告丁○○再以2 萬8 千
      元之代價委託乙○○將系爭珊瑚石搬運至合法之處理場堆
      置；又系爭珊瑚石自港口清運出後仍屬國家所有，不得擅
      自處分等情，業據被告丁○○、乙○○供述綦詳，核與證
      人李明政、案發時任滿州鄉公所建設課課長之己○○證述
      情節大致相符，且有屏東縣滿州鄉公所93年12月22日93滿
      鄉建字第10906 號函、屏東縣滿州鄉九棚村辦公處函各1
      紙在卷可稽，堪認屬實。
（二）被告丁○○部分：
      公訴意旨雖以證人即共同被告乙○○證述案發當日伊有通
      知被告丁○○要搬運系爭珊瑚石，及案發當日被告丁○○
      與乙○○確有通話紀錄，而認被告丁○○與乙○○、戊○○共犯竊盜罪，惟證人乙○○於偵查中及本院審理中均證
      稱：被告丁○○委託伊搬運系爭珊瑚石時，即告以應運至
      合法之處理場，而搬運系爭珊瑚石當日，伊僅通知被告丁○○要搬走系爭珊瑚石之事，並未告以伊要搬運至何處等
      語明確，而卷附被告乙○○所持用之0000000000號行動電
      話於94年3 月19日與被告丁○○所持用0000000000號行動
      電話間之通聯紀錄亦僅得證明渠等於案發當日確曾以行動
      電話聯絡，至渠等聯絡之內容為何？被告乙○○有無告以
      欲將系爭珊瑚石運往合法之堆置場或他處？均無從據以窺
      知；且被告丁○○始終供稱與被告戊○○並不相識，證人
      即共同被告戊○○亦證稱：乙○○聯絡我，問我要不要買
      珊瑚石，他說珊瑚石是他的，價金15萬元也是交給乙○○
      ，丁○○沒有跟我聯絡過，我不認識丁○○等語明確，是
      被告丁○○既已將搬運系爭珊瑚石之事宜委由被告乙○○
      處理，於案發當日並未實際參與系爭珊瑚石之搬運過程，
      且上揭證據亦不足以證明被告丁○○與被告乙○○、戊○○間有何意圖為自己不法所之犯意聯絡，自不得遽認被告
      丁○○涉有公訴意旨所指之竊盜犯行。
（三）被告乙○○部分：
      按刑法上之竊盜罪，係以竊取他人所持有之物為成立要件
      ，如對於自己持有之他人所有物，而為不法取得之行為，
      即應成立侵占罪，最高法院19年上字第1673號著有判例可
      資參照。查系爭珊瑚石係由滿州鄉公所委託李明政所經營
      之「人輔企業行」處理，李明政再委由丁○○搬運至合法
      堆置場，丁○○復委託被告乙○○搬運至合法堆置場等情
      ，業如前述；證人己○○並於本院審理時結證稱：公所沒
      有指定清理出之砂石應放置何處，依約只要砂石清除，就
      要給付價金，是包商自己去找暫時放置地點，包商再呈報
      等語，是系爭珊瑚石之清理事宜，業經滿州鄉公所全權委
      託李明政所經營之「人輔企業行」處理，並未要求事先報
      請核准系爭珊瑚石之堆置處所，只要事後呈報即可，則被
      告乙○○輾轉受託將系爭珊瑚石搬運至堆置場，自係已經
      合法授權而持有系爭珊瑚石，系爭珊瑚石既已於被告乙○○之合法持有中，揆諸首揭說明，與「竊取他人所持有之
      物」之竊盜罪成立要件尚有不符，自不得遽以竊盜罪相繩
      ，至被告乙○○有無依其受任之約定將系爭珊瑚石運至合
      法處理處堆置，則屬是否涉及其他犯罪之問題，尚與竊盜
      罪無涉。
（四）被告戊○○部分：
      被告戊○○於94年3 月15日以15萬元之代價向乙○○購買
      系爭珊瑚石，並給付訂金5 萬元，嗣於案發當日給付尾款
      等情，業據被告戊○○供述甚詳，並提出買賣契約書1 紙
      為證，證人即共同被告乙○○亦於本院審理時證稱該買賣
      契約書係伊所親簽，並已收受被告戊○○所給付之訂金，
      迄今尚未歸還等語明確；證人乙○○雖另辯稱伊僅係請被
      告戊○○幫忙僱請吊車，其收受之金錢係押金，伊並無出
      售系爭珊瑚石之意，案發當日係要將系爭珊瑚石運往合法
      廢棄物處理場堆置云云，惟經檢察官詢以伊有無帶被告戊○○到現場看系爭珊瑚石、說要賣他20萬元時，乙○○並
      未加以否認，並答以：我說要等公所核准，才可以賣給戊○○等語，且證人甲○○於警詢及本院審理時證稱：案發
      當日，乙○○告知伊與丙○○要等「老闆」來了再搬，待
      戊○○到達現場後，才向我們說「老闆」來了，並開始作
      業，戊○○說要把系爭珊瑚石載到林園1 家園藝公司，他
      在前面帶路等語甚詳，足見被告戊○○確有向乙○○買受
      系爭珊瑚石，並引導、指揮甲○○等聯結車司機將系爭珊
      瑚石載往其所經營位於林園之園藝公司之情，而非單純幫
      忙乙○○代為僱請吊車司機，是證人乙○○否認出售系爭
      珊瑚石予被告戊○○，無非為脫免自己擅將系爭珊瑚石出
      售而應負之責任，實無可採，被告戊○○所辯系爭珊瑚石
      係伊向被告乙○○購買等語，尚堪採信，故被告戊○○並
      無竊盜之故意，自不構成竊盜罪。
四、綜上所述，公訴人所持論據尚不足證明被告丁○○有何竊盜
    犯行，被告乙○○所為則不該當竊盜罪之成立要件，被告戊○○所為亦不構成竊盜罪。此外，復查無其他積極證據足資
    證明被告3 人有何公訴意旨所指訴之竊盜犯行，揆諸前揭法
    律規定及判例意旨，既不能證明被告3 人犯竊盜罪，自應為
    被告無罪之諭知。至於被告乙○○擅將其所持有他人所有之
    珊瑚石出售予被告戊○○，被告戊○○明知系爭珊瑚石係自
    港口中吊起而故買之，被告乙○○、戊○○是否另涉其他侵
    占、故買贓物等罪嫌，則應由檢察官另行依法處理，附此敘
    明。
據上論斷，應依刑事訴訟法第301 條第1 項，判決如主文。
中    華    民    國    95    年    7     月    10    日
                  刑事第五庭 審判長 法  官  石家禎
                                    法  官  林家聖
                                    法  官  李宜娟
以上正本證明與原本無異。
如不服本判決應於收受本判決送達後10日內向本院提出上訴書狀
，其未敘述上訴理由者，並得於提起上訴後10日內向本院補提理
由書狀（均須按他造當事人之人數附繕本）「切勿逕送上級法院
」
中    華    民    國    95    年    7     月    11    日
                                    書記官  林香如


司法院資訊處製作；財團法人民間司法改革基金會備份。
